最高法院刑事判決　　　　　　　　　　　　　　　　九十一年度台上字第二三六號
　　上　訴　人　甲○○
右上訴人因違反毒品危害防制條例案件，不服台灣高等法院中華民國九十年十月三十
一日第二審更審判決（九十年度上更(二)字第五四號，起訴案號：台灣板橋地方法院檢
察署八十八年度偵字第八二四二號），提起上訴，本院判決如左：
    主  文
上訴駁回。
    理  由
按刑事訴訟法第三百七十七條規定：上訴於第三審法院，非以判決違背法令為理由，
不得為之。是提起第三審上訴，應以原判決違背法令為理由，係屬法定要件。且必須
依據卷內資料為具體之指摘，並足據以辨認原判決已具備違背法令之形式，始屬相當
。本件原判決依憑上訴人甲○○之部分自白，證人即查獲本件之警員廖繼照所證述，
並有玉山商業銀行民國八十八年五月二十七日玉營（存）字第八○○三七八號函檢送
之上訴人帳號資金往來資料在卷，暨海洛因一大包裝（半塊海洛因磚）、五中包、八
小包及大塑膠袋五個、小塑膠袋七十九個扣案可資佐證。上開毒品經送法務部調查局
檢驗結果，認送驗白粉係海洛因，淨重三三八點二八公克（包裝重十六點四四公克）
，純度百分之七十六點八，純質淨重二五九點八公克，有該局檢驗通知書附卷可稽。
本件查獲之第一級毒品海洛因合併重與一般常見之海洛因磚重量約在三四○至二五○
間之差距容許極為接近等情，亦經第一審法院向法務部調查局函查明確，有該局八十
八年五月十七日（八八）陸八八○三二四八一號函附第一審卷可憑。顯見上訴人購入
前揭第一級毒品海洛因時，應係一整塊第一級毒品海洛因等情等證據資料，認定上訴
人有如原判決事實欄所載販賣第一級毒品犯行，因而撤銷第一審判決，改判仍論處上
訴人罪刑（判處有期徒刑十二年），已於理由內詳細述其所憑之證據及認定之理由
，並說明上訴人所辯被查扣之毒品係供己吸毒之用，無轉售圖利之意圖，小塑膠袋是
案外人「小三」放置房內者，非伊所有，本件毒品「小高」要賣新台幣（下同）五十
萬元，伊以二十五萬元買入云云，不足採信。公訴人起訴法條認上訴人係犯同法第五
條第一項之意圖販賣而持有第一級毒品罪，尚有未合，起訴法條應予變更。上訴人販
入海洛因後翌日即為警查獲，尚未流入市場，對社會影響並非嚴重，其情節亦非重大
，而所犯之罪法定刑為死刑或無期徒刑，誠屬情輕法重，衡情不無可憫，爰依刑法第
五十九條規定減輕其刑。已依據卷內資料詳予指駁、說明，從形式上觀察，原判決並
無違背法令情形存在。次查犯罪事實之認定及證據之取捨，乃事實審法院之職權，且
法院憑以認定犯罪事實之證據，並不以直接證據為限，即綜合各種證據，本於推理作
用，為其認定犯罪事實之基礎，如不違背經驗法則與論理法則，即不得指為違法，而
據為上訴第三審之理由。原判決綜合各種證據，認定上訴人有上揭犯行，究竟違背如
何之經驗法則或論理法則，上訴意旨，並未具體指明，徒憑己見，就原判決已說明之
事項或屬原審採證認事職權之適法行使，任意指摘有調查未盡、理由不備、矛盾，不
適用法則或適用法則不當之違法，且仍為單純事實之爭執，難謂為適法之第三審上訴
理由。再原判決已載明上訴人購入大量之海洛因，係為意圖販賣營利之證據及理由，
並無違背法令之處，上訴意旨仍執此指摘原判決理由不備，並非上訴第三審之適法理
由。又刑事訴訟法第九十五條第一款規定訊問被告所應踐行之告知義務，其立法意旨
，係在使被告得以充分行使其防禦權，避免法院突襲性裁判之危險；倘被告本已知悉
法院裁判時，將變更檢察官起訴之罪名，縱法院漏未踐行變更被告所犯罪名之告知義
務，對被告本即得以行使之防禦權既無任何妨礙，則此項單純訴訟程序上之違誤，對
判決顯不生任何影響，依刑事訴訟法第三百八十條之規定，仍不得據為第三審之合法
上訴理由。本件原審第一次更審判決即認上訴人所為係犯販賣第一級毒品罪，並因此
變更檢察官起訴之意圖販賣而持有第一級毒品罪法條。嗣經本院將原審判決撤銷發回
，原審再次調查時，更已質問上訴人「買來是想出售？」上訴人答以「買來是想自己
吃，因那時自己吸量很大」；原審審理時，上訴人並曾抗辯「我根本沒有想到要賣」
（見原審更(二)卷第一一四之一、一三八頁）。則原判決認上訴人係犯販賣第一級毒品
罪，在原審調查審理時，上訴人本已知悉並得以行使此部分防禦權，且已加以行使。
足徵原審審理時，固漏未特別踐行變更起訴罪名之義務，但此項單純訴訟程序上之疏
漏，於判決不生影響，自非適法之第三審上訴理由。依前揭說明，其上訴違背法律上
之程式，應予駁回。
據上論結，應依刑事訴訟法第三百九十五條前段，判決如主文。
中      華      民      國    九十一    年      一      月     十七     日
                              最高法院刑事第三庭
                                  審判長法官  陳  錫  奎
                                        法官  洪  清  江
                                        法官  李  伯  道
                                        法官  呂  丹  玉
                                        法官  洪  文  章
      右正本證明與原本無異
                                              書  記  官
中      華      民      國    九十一    年      一      月    二十二    日
